臺灣板橋地方法院民事判決　　　　　　　92年度訴字第2055號
原　　　告　乙○○
訴訟代理人　黃文玲律師
　　　　　　廖婉君律師
複 代理 人　龔新傑律師
被　　　告　天恩事業股份有限公司
法定代理人　甲○○
訴訟代理人　吳志勇律師
複 代理 人　涂序光律師
　　　　　　林蓓珍律師
上列當事人間請求返還價金等事件，經本院於民國94年5 月23日
言詞辯論終結，判決如下：
    主      文
原告之訴及假執行之聲請均駁回。
訴訟費用由原告負擔。
    事實及理由
一、原告主張：原告於92年1 月24日簽立陶意山莊天恩紀念館（
    寶塔）申購單，以新台幣（下同）680,000 元向被告購買天
    恩寶塔塔位10個，並依約匯款680,000 元至被告公司之帳戶
    ，被告則出具「天恩金寶塔塔位永久使用權證明書」10紙交
    付原告收執。因上開買賣乃係為被告公司從事銷售招攬業務
    之丙○○（業經原告撤回對丙○○之起訴）在未經原告邀約
    下，編織藉口進入原告住所，並藉此機會向原告大量推銷，
    促使75歲高齡之原告一時未察，在思慮未週之情況下倉促購
    買，此種對產品資訊處於劣勢地位之情形，正是消費者保護
    法之訪問買賣所規範保護之典型，原告自得依消費者保護法
    之相關規定主張權利。故原告於收受上開塔位永久使證明書
    後（92年1 月28日）之7 日內，業於92年1 月30日以國內快
    捷之郵遞方式寄發台北郵局58支局第18號存證信函，通知被
    告公司原告依法解除本件訪問買賣契約之意思表示，並請求
    被告應依民法第259 條第1 項第1 款、第2 款之規定將所交
    付之價金680,000 元加計利息返還，該存證信函並於92年1
    月30日送達被告，則原告解除契約之意思表示既於7 日之猶
    豫期間內達到被告可得知悉之狀態下，原告業已合法解除本
    件買賣契約，應無疑義。本件買賣契約既經解除，被告即應
    按民法第259 條第1 項第1 款、第2 款之規定，將其所收受
    之680,000 元並加計利息返還原告等語。並聲明：(一)被告應
    給付原告680,000 元及自92年2 月10日起至清償日止，按週
    年利率5%計算之利息。(二)原告願供擔保，請准宣告假執行。
二、被告則以：消費者保護法係以消費關係為其規範範圍，凡有
    消費關係存在者均有該法適用，然「消費關係」意指消費者
    與企業經營者間就商品或服務所發生之法律關係而言，消費
    者保護法第2 條第3 款有明文規定，基此，該法保障之對象
    限定為消費者，至為明確。又消費者之定義於消保法第2 條
    第2 項設有明文，意指以消費為目的交易、使用商品或接受
    服務者，唯有符合上開定義之消費者，方受消保法之保障。
    而所謂「消費」係只不再用於生產或銷售之情形下所為之最
    終消費而言，此有行政院消費者保護委員會（下稱消保會）
    84 年4月6 日台84消保法字第00285 號、85年2 月14日台85
    消保法字第00 206號及88年4 月23日88消保法字第00548 號
    函文可參；又「……並非單純供最終消費使用者，核與消費
    者保護法第2 條有關消費者及消費關係之定義未合，尚無消
    費者保護法之適用……」於最高法院91年度台上字第1001號
    裁判及消保會87年消保法字第01250 號函文亦有明示，是民
    眾購買商品乃係投資、意欲轉售賺取差額牟利之用者，核其
    行為即屬前開函令所稱之銷售，應非屬消費者保護法之最終
    消費之情況，而無消保法之適用。本案原告於承購時所簽署
    之申購書係勾選「投資」乙欄，且有特約「自願辦理申辦陶
    意山莊第一期工程並委由公司協助處理獲利事宜」；再依其
    所立之和解書內容，原告亦自承購買靈骨塔係為投資，即欲
    日後買賣，從中賺取差額之用，核其行為應屬前開消保會函
    文所稱銷售，而非屬最終消費之情形，自無消費者保護法之
    適用。況原告於發函解除買賣契約後，猶要求依合約規範意
    旨，要求查核工地之工作進度，有92年3 月6 日陶意山莊人
    員車輛通行條為憑，如原告之真意乃在解除合約，則何以尚
    會要求依合約內容行事？原告又有何權利要求被告予以配合
    ？可見原告並無解除合約之意，或至少其後有再續合約效力
    之明示。末查，意思表示送達被告應以被告收受之郵戳為準
    ，而被告係於92年2 月6 日收受解除契約之意思表示，顯已
    超過消保法所定解除契約之時日，故原告援引消費者保護法
    作為解除合約之依據，自有未洽等語置辯。並聲明：(一)原告
    之訴及假執行之聲請均駁回。(二)如受不利判決，被告願供擔
    保請准免予假執行。
三、兩造不爭執之事實：
    原告於92年1 月24日簽立陶意山莊天恩紀念館（寶塔）申購
    單，以680,000 元向被告購買天恩寶塔塔位10個，並依約匯
    款680,000 元至被告公司之帳戶，被告則出具「天恩金寶塔
    塔位永久使用權證明書」10紙交付原告收執。本件買賣契約
    成立於兩造之間。
四、本件經依民事訴訟法第271 條之1 準用第270 條之1 第1 項
    第3 款規定，整理並協議簡化爭點後，兩造同意本件爭點為
    ：(1)本件交易行為有無消費者保護法之適用，是否構成消費
    者保護法的訪問買賣？(2)原告可否依消費者保護法的規定解
    除本件契約？故本院僅就上開爭點為判斷，茲將本院得心證
    之理由析述如下：
    (一)關於「本件交易行為有無消費者保護法之適用，是否構成
      消費者保護法的訪問買賣」爭點部分：
      1.按消費者保護法係以保護消費者權益，促進國民消費生
        活安全，提昇國民消費生活品質為立法目的，因此關於
        消費者及消費關係之概念首應澄清。依消費者保護法第
        2 條第1 款及第3 款規定，「消費者」係指以消費為目
        的而為交易、使用商品或接受服務者，而所謂「消費關
        係」則係指消費者與企業經營者間就商品或服務所發生
        之法律關係。由此可見，消費者保護法所稱之「消費」
        應係指不再用於生產或銷售之情形下所為之最終消費而
        言，若使用商品或接受服務者，將其購得之商品或接受
        之服務供營利之用途，而非單純供最終消費使用，即與
        消費者保護法第2 條有關消費者及消費關係之定義未合
        ，自無消費者保護法之適用。
      2.查本件原告於承購塔位時在其簽署之陶意山莊天恩紀念
        館（寶塔）申購單內已明確勾選此交易性質為「投資」
        ，並自行書立「自願申辦陶意山莊第一期工程並委由公
        司協助處理獲利事宜」等語，有原告提出之上開申購單
        在卷可稽；此外，原告事後與丙○○成立和解時，於和
        解書內亦載明「本人乙○○與大揚生活事業有限公司丙
        ○○先生於九十二年一月廿四日因買賣投資天恩金寶塔
        之靈骨塔交易糾紛…」等語，有被告提出且為原告所不
        爭執之和解書附卷為憑。再參酌原告係一次購買10個塔
        位，以此數量觀之，實難認係原告為供自用而購入，因
        此自堪認原告為此交易是以投資為目的，亦即其一次購
        買10個塔位係供日後轉賣，從中賺取差額之用，並非以
        最終消費為目的而為交易，至屬明確。
      3.本件原告所購買之商品既非單純供最終消費使用，核與
        消費者保護法第2 條有關消費者及消費關係之定義即有
        未合，依首揭說明，自無消費者保護法之適用，故本件
        亦無審究兩造之交易是否構成消費者保護法第18條訪問
        買賣之必要。
    (二)關於「原告可否依消費者保護法的規定解除本件契約」爭
      點部分：
      查本件交易既無消費者保護法適用之餘地，故原告主張依
      費者保護法第19條規定，得於收受塔位永久使用證明書後
      之7 日內，無須說明理由即得通知被告解除契約，自屬無
      據。
五、綜上所述，本件交易因係原告做為投資之用，並非單純供最
    終消費使用，無消費者保護法之適用，原告援引消費者保護
    法第19條之規定做為解除契約之依據並據以解除契約，於法
    未合。從而，原告以兩造間之契約業已合法解除，依民法第
    259 條第1 項第1 款、第2 款之規定，請求被告返還680,00
    0 元及自92年2 月10日起至清償日止，按週年利率5%計算之
    利息，為無理由，不應准許。又原告之訴既經駁回，其假執
    行之聲請即失所依附，應併予駁回。
六、本件事證已臻明確，兩造其餘主張、陳述及所提證據，經審
    酌後，認均與本件結論無礙，不再一一論述，併此敘明。
七、訴訟費用負擔之依據：民事訴訟法第78條。
中　　華　　民　　國　　94　　年　　6 　　月　　21　　日
                    民事第二庭    法　官　程怡怡
以上正本係照原本作成
如對本判決上訴，須於判決送達後20日內巷本院提出上訴狀
中    華    民    國    94    年    6     月    21     日
                                  書記官  楊舒惟
